臺灣臺南地方法院民事裁定
111年度消債更字第161號
聲  請  人
即債 務 人  洪慶玲    住○○市○○區○○街0號之000二樓                         之0

代  理  人  蘇暉律師(法扶律師)
上列債務人聲請消費者債務清理更生事件，本院裁定如下：
    主  文
債務人甲○○自民國111年8月12日下午5時起開始更生程序，並命
司法事務官進行本件更生程序。
    理  由
一、按債務人不能清償債務或有不能清償之虞者，得依本條例所
    定更生程序，清理其債務；債務人無擔保或無優先權之本金
    及利息債務總額未逾新臺幣（下同）1,200萬元者，於法院
    裁定開始清算程序或宣告破產前，得向法院聲請更生；債務
    人對於金融機構負債務者，在聲請更生或清算前，應向最大
    債權金融機構請求協商債務清償方案，或向其住、居所地之
    法院或鄉、鎮、市、區調解委員會聲請債務清理之調解；法
    院開始更生程序之裁定，應載明其年、月、日、時，並即時
    發生效力；法院裁定開始更生或清算程序後，得命司法事務
    官進行更生或清算程序。消費者債務清理條例（下稱消債條
    例）第3條、第16條第1項前段、第42條第1項、第45條第1項
    、第151條第1項分別定有明文。
二、聲請意旨以：聲請人即債務人於民國111年2月自原任職之慈
    惠實業有限公司離職，於同年3月起任職於臺南市私立永春
    居家長照機構擔任居家服務員，每月平均薪資約26,000元，
    惟積欠台北富邦商業銀行股份有限公司(下稱台北富邦銀行)
    、國泰世華商業銀行股份有限公司(下稱國泰世華銀行)、遠
    東國際商業銀行股份有限公司(下稱遠東銀行)、萬榮行銷股
    份有限公司(下稱萬榮行銷公司)、磊豐國際資產管理股份有
    限公司(下稱磊豐公司)及滙誠第二資產管理股份有限公司債
    務總額達2,044,899元，為清理債務，於111年3月間以書面
    向本院聲請消債者債務清理前置調解，最大債權金融機構國
    泰世華銀行於調解期日前與債務人代理人聯繫，債務人代理
    人表示每月僅可清償約2,000元，國泰世華銀行未提出任何
    還款方案，亦未出席調解期日，以致調解不成立。債務人係
    一般消費者，未從事營業，且未經法院裁定開始清算程序或
    宣告破產。爰依消債條例提之規定，自調解不成立之日起20
    日內，提出本件更生之聲請等語。
三、經查：
　㈠債務人為一般消費者，5年內未從事營業活動，據最大債權銀
    行國泰世華銀行陳報：債務人積欠台北富邦銀行、國泰世華
    銀行、遠東銀行雙卡債務合計為3,306,798元(含本金853,24
    6元、利息2,377,407元、違約金72,733元、費用3,412元)；
    另據債權人磊豐公司陳報：債務人尚積欠信用卡債務109,23
    1元(含本金27,920元、利息80,311元、費用1,000元)；據債
    權人萬榮行銷公司陳報：債務人尚積欠現金卡債務199,793
    元(含本金49,811元、利息149,982元)；據債權人滙誠第二
    資產管理股份有限公司陳報：債務人截至111年6月9日止尚
    積欠信用卡債務553,941元(含本金118,471元、利息310,670
    元、違約金124,800元等情，業據債務人提出債權人清冊、
    債務人清冊、財團法人金融聯合徵信中心查詢當事人綜合信
    用報告回覆書為證(見本院卷第51、53、59-68頁及調解卷)
    ，且有國泰世華銀行提出前置調解債權明細表及萬榮行銷公
    司111年4月14日陳報狀、磊豐公司111年4月20日陳報狀、滙
    誠第二資產管理股份有限公司111年7月14日陳報狀暨債權金
    額計算書在卷可稽(見調解卷及本院卷第211-231頁)，依此
    計算，債務人目前積欠上開各債權人無擔保或無優先權之本
    金及利息債務總額為3,967,818元(計算式：金融機構債務本
    息3,230,653元＋萬榮行銷公司199,793元＋磊豐公司108,231
    元＋滙誠第二資產管理股份有限公司429,141元＝3,967,818元
    )，是債務人為一般消費者，現積欠除無擔保或無優先權之
    本金及利息債務總額未逾1,200萬元，應可認定。又債務人
    在本件更生聲請前，於111年3月29日以書面向本院聲請消費
    者債務清理前置調解，經本院以111年度南司消債調字第180
    號受理後，最大債權金融機構國泰世華銀行於111年4月21日
    與債務人代理人電話聯席，債務人代理人表示債務龐大無法
    負擔，故未達成共識，而未出席111年4月29日調解期日，調
    解因而不成立等情，有國泰世華銀行111年4月26日陳報狀在
    卷可稽(見調解卷)，並經本院依職權調取本院111年度南司
    消債調字第180號卷宗核閱無訛，是債務人提起本件更生聲
    請前，已踐行前置調解程序而調解不成立之事實，亦可認定
    。
　㈡債務人自110年4月20日起任職於慈惠實業有限公司，於111年
    2月28日離職後，於同年3月7日起任職於臺南市私立永春居
    家長照機構擔任居家服務員，111年3月至5月領取薪資如附
    表所示，此有慈惠實業有限公司111年6月7日(111)悟慈字第
    11106003號函暨所附領薪明細、臺南市私立永春居家長照機
    構111年7月1日永春居服字第111070101號函附在職證明及薪
    資獎金明細表在卷可稽(見本院卷第195-209頁)，核與本院
    依職權調取債務人勞、健保資料顯示投保單位相符，依此計
    算，債務人於111年3月至5月間平均薪資為30,308元【計算
    式：(21,236元＋30,637元＋39,051元)÷3個月＝30,308元】。
    又債務人陳明其名下除有郵局存款7元、陽信銀行存款1,000
    元，及國泰人壽兩張已滿期之傳統型保單外，別無其他財產
    ，已據其提出全國財產稅總歸戶財產查詢清單、存摺封面暨
    內頁明細、國泰人壽保單資料查詢畫面為證（見本院卷第19
    頁)，核與本院依職權調閱之債務人108年度至110年稅務電
    子閘門財產所得調件明細表顯示，債務人未申報 所得、財
    產總額為0元等情相符(見本院卷89-94頁)；又債務人自109
    年1月迄今未列冊臺南市中低收入戶資格，未具身心障礙身
    分，未領取身心障礙者生活補助費、婦女及兒童少年相關福
    利補助、住宅補貼方案、青年安心成家方案租金津貼，此有
    臺南市政府111年7月4日府社助字第1110848441號函在卷可
    據(見本院卷第193頁)，故債務人提出本件更生聲請時之償
    債能力基礎，應以前開每月平均薪資30,308元為據，較符合
    其現實狀況而屬適當。至附表「應領薪資」欄含勞健保費，
    依消債條例施行細則第21條之1第1項規定，已包含在臺南市
    政府公告最低生活費，此部分不在薪資收入中予以扣除，併
    予敘明。
　㈢按債務人必要生活費用，以最近一年衛生福利部或直轄市政
    府所公告當地區每人每月最低生活費1.2倍定之，消債條例
    第64條之2第1項定有明文。債務人聲請更生或清算時所提財
    產及收入狀況說明書，其表明每月必要支出之數額，與消債
    條例第64條之2第1項、第2項規定之認定標準相符者，毋庸
    記載原因、種類及提出證明文件，亦為消債條例施行細則第
    21之1條第3項所明定。是以債務人現居住於臺南市西港區之
    市政府公告111年度每人每月最低生活費14,230元之1.2倍計
    算，債務人每月必要生活費用即應以17,076元(計算式：14,
    230元×1.2倍＝17,076元)為認定基準。債務人陳報其個人每
    月必要支出有膳食費12,000元、交通費1,000元、勞健保1,0
    63元、通信費1,473元、水電瓦斯費2,090元、房租8,500元
    ，合計26,126元（見本院卷第25頁），雖有提出社會住宅租
    賃契約書為憑(見本院卷第47-50頁)，然上開各項支出均屬
    於消債條例施行細則第21條之1第1項所定必要支出範圍，本
    院認債務人每月基本生活費用應在17,076元之範圍內，方屬
    合理，逾此範圍則非可採。
　㈣綜上，債務人目前每月平均收入30,308元，扣除其個人每月
    生活基本費用17,076元，每月餘款13,232元(計算式：30,30
    8元－17,076元＝13,232元)，以債務人目前積欠債務總額3,96
    7,818元，即使債務人每月以餘款13,232元全數用於清償債
    務，需約300個月即25年方能清償完畢(計算式：3,967,818
    元÷13,232元≒300月)，如再加計違約金負擔，其還款年限顯
    然更長，而債務人於58年1月5日出生(見本院卷第17頁)，現
    年已年滿53歲，距離勞動基準法所定之強制退休年齡65歲僅
    餘12年，則以債務人上述財產收入及負債支出狀況觀察，此
    償債年限仍將使債務人生活長期陷入窘境，是債務人陳稱其
    收入無法負擔全部債務，應堪採信。依此，債務人之經濟狀
    況，確已達不能清償債務之程度，而有更生之原因，及藉助
    更生制度調整其與債權人間之權利義務關係而重建其經濟生
    活之必要。
四、綜上所述，依債務人之收入財產及必要生活支出之情形，已
    達不能清償債務或有不能清償之虞之程度；債務人係一般消
    費者，未曾從事營業，其無擔保或無優先權之本金及利息債
    務總額未逾1,200萬元，亦曾踐行前置調解程序而調解不成
    立，復未經法院裁定開始清算程序或宣告破產，又無消債條
    例第6條第3項、第8條或第46條各款所定應駁回更生聲請之
    事由存在，債務人聲請本件更生，應予准許，爰裁定如主文
    所示。　　　　
中　　華　　民　　國　　111 　年　　8 　　月　　12　　日
                  消債法庭法  官　張桂美
以上正本係照原本作成。　　　　　　　　　
本裁定不得抗告。
本裁定已於111年8月12日下午5時公告。 　　　　　　　　　
中　　華　　民　　國　　111 　年　　8 　　月　　12　　日
                                  書記官  林彥丞
附表：債務人領取臺南市私立永春居家長照機構薪資    月份 應領薪資(未扣勞健保費及照顧責任險) 獎金 合計 111年3月 20,534元 702元 21,236元 111年4月 23,524元 7,113元 30,637元 111年5月 34,293元 4,758 39,051元